臺灣高等法院刑事判決　　　　　　　　 95年度上易字第662號
上　訴　人　臺灣臺北地方法院檢察署檢察官
上　訴　人
即　被　告　乙○○
上　訴　人
即　被　告　甲○○
上列上訴人因被告等違反商標法案件，不服臺灣臺北地方法院94
年度易字第1913號，中華民國95年2月27日第一審判決（起訴案
號：臺灣臺北地方法院檢察署94年度偵字第9950號），提起上訴
，本院判決如下：
    主  文
原判決撤銷。
乙○○共同連續明知為未得商標權人同意，於同一商品，使用相
同之註冊商標之商品而販賣，處有期徒刑壹年肆月，扣案之仿冒
如附表所示商標圖樣之如附表所示物品及目錄壹冊、估價單壹冊
、記事本壹冊、名片陸頁、LV目錄壹冊、記事本壹冊（以上保管
字號為94年度綠保管字第1215號）均沒收之。
甲○○共同明知為未得商標權人同意，於同一商品，使用相同之
註冊商標之商品而販賣，處有期徒刑陸月，如易科罰金以佰元
折算壹日，扣案之仿冒如附表所示商標圖樣之如附表所示物品及
目錄壹冊、估價單壹冊、記事本壹冊、名片陸頁、LV目錄壹冊、
記事本壹冊（以上保管字號為94年度綠保管字第1215號）均沒收
之。
    事  實
一、乙○○曾於民國86年間因違反商標法案件，經本院以86年度
    上易字第506號判決有期徒刑一年二月確定，於88年2月8日
    縮短刑期假釋出監，迄於88年6月23日縮刑期滿執行完畢，
    猶不知悔改，其明知如附表所示之商標圖樣均為如附表所示
    各公司向經濟部智慧財產局申請註冊獲准，而取得使用於如
    附表所示指定商品之商標專用權（相關註冊證號、指定使用
    商品名稱、商標專用期間均詳如附表所示），現仍於商標專
    用期間及延展專用期間內，亦明知扣案之使用如附表所示商
    標圖樣之物品，均係未經上開商標權人之同意而於同一商品
    使用相同註冊商標圖樣之商品，竟與真實姓名年籍均不詳之
    成年男子及女子等人共同基於販賣營利之概括犯意聯絡，將
    其在基隆市、臺北市士林區○○○街等夜市，自真實年籍不
    詳之成年男子之人處以每件新臺幣（下同）40至1500元代價
    所購入之未經上開商標權人之同意而使用如附表所示商標圖
    樣之如附表所示種類之商品，自民國94年4月19日為警查獲
    前約三至四月時起，陳列在其所開設位於臺北市中山區○○
    ○路○段45巷23號5樓之3之「晶華精品店」，且連續多次以
    每件300至2500元不等之價格出售予不特定之顧客，並與甲
    ○○間基於販賣營利之犯意聯絡，於94年3月23日16時40分
    許，以賣出價格之四成作為佣金，在上開「晶華精品店」內
    ，由甲○○介紹不特定人至店內購買前開未經上開商標權人
    之同意而使用如附表所示商標圖樣之如附表所示種類之商品
    。嗣於94年4月19日17時許，經警據報持搜索票前往上開處
    所進行搜索，而當場查獲未經上開商標權人之同意而使用如
    附表所示商標圖樣之如附表所示商品及乙○○所有供犯罪所
    用之目錄1冊、估價單1冊、房屋租賃契約書1份、記事本1冊
    、名片6頁、LV目錄1冊、記事本1冊（以上保管字號為94年
    度綠保管字第1215號）。
二、案經如附表所示之商標專用權人訴由法務部調查局臺北市調
    查處報請臺灣臺北地方法院檢察署檢察官聲請簡易判決處刑
    ，經原審法院受理後認為不宜以簡易判決處刑，而改以通常
    程序審理。
    理  由
一、前揭犯罪事實，業據被告乙○○於偵審中坦承不諱，核與告
    訴代理人劉廷耀於警詢中指訴之情節相符，復有法務部調查
    局臺北市調查處搜索扣押筆錄、查獲證物啟封紀錄、查獲照
    片、中華民國商標註冊證、經濟部智慧財產局商標資料檢索
    服務、原審法院之勘驗筆錄及各告訴人公司所出具之鑑定報
    告書在卷可稽，且有扣案之仿冒如附表所示商標圖樣之物品
    及目錄1冊、估價單1冊、房屋租賃契約書1份、記事本1冊、
    名片6 頁、LV目錄1冊、記事本1冊等物可資佐證，足徵被告
    乙○○之上開自白與事實相符。訊據被告甲○○雖矢口否認
    有何公訴意旨所稱之違反商標犯行，並辯稱：其並未介紹他
    人前往上開店內消費云云。然被告甲○○於94年 3月23日介
    紹並帶同證人即法務部調查局臺北市調查處科員葉亞欣前往
    上開「晶華精品店」內選購未經上開商標權人之同意而使用
    如附表所示商標圖樣之如附表所示種類之商品乙情，業經證
    人葉亞欣於原審95年 2月22日審理中到庭結證在卷，並有由
    當日蒐證過程所翻拍之照片 5張、被告甲○○之名片及行動
    蒐證報告表等在卷可參；而上開名片內所載行動電話號碼
    0000000000，確為被告甲○○所持用，且其上所載「謝咪」
    確為被告甲○○所使用之綽號等事實，業經被告甲○○於偵
    查及原審準備程序中自承在卷，亦有和信電訊股份有限公司
    94年3月25日所提供之持機人資料在卷可徵；況被告甲○○
    並不否認上開翻拍照片內女子確為其本人，且前開名片確為
    其本人所有，而其於原審95年2月22日審理中亦供稱確曾於
    證人葉亞欣所稱晶華酒店附近出入等語，參諸證人葉亞欣與
    被告甲○○間素不相識，亦無怨隙，自無無端設詞誣攀之理
    ，足認證人葉亞欣所為上開證詞，應非虛言。至被告乙○○
    雖於原審審理中證稱未曾見過被告甲○○云云，然證人葉亞
    欣於原審審理中證稱：被告乙○○當日並未在場，另有真實
    姓名年籍均不詳之成年男子及女子各一人在場等語，是被告
    乙○○所言縱係屬實，亦難據為有利被告甲○○之認定。是
    被告甲○○上開所辯，要屬事後卸責之詞，不足採信。本件
    事證明確，渠等犯行均堪認定，應予依法論科。
二、按「行為後法律有變更者，適用行為時之法律。但行為後之
    法律有利於行為人者，適用最有利於行為人之法律。」，刑
    法第2條第1項訂有明文。被告行為後，刑法第33條、第56條
    、第68條、第41條都已於94年2月2日修正公布，並自95年7
    月1日施行，其中修正前刑法第33條第1項第5款規定：「罰
    金：一元以上。」，修正後刑法第33條第1項第5款規定：「
    罰金：新台幣一千元以上，以百元計算之。」，比較新舊法
    之規定，行為後之新法並未較有利於被告。被告乙○○行為
    後，原刑法第56條連續犯之規定，業已修正公布刪除，則被
    告之犯行，因行為後新法業已刪除連續犯之規定，此刪除雖
    非犯罪構成要件之變更，但顯已影響行為人刑罰之法律效果
    ，自屬法律有變更，依新法第2條第1項規定，比較新、舊法
    結果，行為時法律即舊法較有利於被告。再依修正後刑法第
    67 條規定罰金加減者，其最高度及最低度同加減之。然修
    正前刑法第68條規定罰金加減者，僅加減其最高度。被告乙
    ○○係連續犯，應依法加重其刑。比較新舊法之規定，以修
    正前之刑法對被告有利。被告於犯罪時之刑法第41條第1項
    前段規定：「犯最重本刑為5年以下有期徒刑以下之刑之罪
    ，而受6個月以下有期徒刑或拘役之宣告，因身體、教育、
    職業或家庭之關係或其他正當事由，執行顯有困難者，得以
    1 元以上3元以下折算一日，易科罰金。」又被告行為時之
    易科罰金折算標準，修正前罰金罰鍰提高標準條例第2條前
    段（現已刪除）規定，就其原定數額提高為100倍折算1日，
    則本件被告行為時之易科罰金折算標準，最多應以銀元300
    元折算1日，經折算為新臺幣後，最多應以新臺幣900元折算
    1 日。惟95年7月1日修正公布施行之刑法第41條第1項前段
    規定：「犯最重本刑為5年以下有期徒刑以下之刑之罪，而
    受6個月以下有期徒刑或拘役之宣告者，得以新臺幣一千元
    、二千元或三千元折算一日，易科罰金。」比較修正前後之
    易科罰金折算標準，以95年7月1日修正公布施行前之規定，
    較有利於被告，亦即以修正前之刑法第41條第1項前段及修
    正前罰金罰鍰提高標準條例第2條之規定，定其折算標準，
    較有利於被告。綜合本件被告全部罪刑之結果而為比較，行
    為後修正之刑法並不較有利於被告，本件應適用行為時即修
    正前刑法之規定，先予敘明。
三、核被告乙○○及甲○○上開所為，均係犯商標法第82條之販
    賣仿冒商標商品罪。又被告乙○○意圖販賣而陳列仿冒商標
    商品之低度行為為販賣之高度行為所吸收，均不另論罪。其
    二人與真實年籍均不詳之成年男子及女子等人間就上開違反
    商標法犯行，分別有犯意聯絡及行為分擔，均為共同正犯。
    又被告乙○○先後多次販賣仿冒商標商品行為，時間緊接，
    方法相同，觸犯構成要件相同之罪名，顯係基於概括犯意反
    覆為之，應依連續犯之規定論以一罪，並加重其刑。至於被
    告甲○○僅於94年3月23日下午16時40分許，在「晶華精品
    店」介紹客人購買仿冒商標之商品，其行為僅為一個，尚難
    認係數行為，併予指明，原審對被告二人論罪科刑，固非無
    見。然扣案之房屋租賃契約書一份，並非被告等直接用以供
    犯罪所用之物，原審判決遽為沒收之諭知，尚有未合。公訴
    人執此理由上訴，核有理由。被告乙○○上訴意旨以原審量
    刑過重為由，指摘原判決不當。然被告乙○○前曾有違反商
    標法犯行，經本院判處有期徒刑1年2月，並經執行完畢，此
    有本院被告全國前案紀錄表可稽，其不知悔改，再為本件犯
    行，情節非輕，原審量處有期徒刑1年6月，尚難認為有過重
    情事，被告乙○○單以量刑過重為由，提起上訴，應認為無
    理由（惟本院改判後，量處被告有期徒刑1年4月，仍較原審
    判決量刑較輕，詳如後述）。被告甲○○仍執前詞，否認犯
    罪，亦無理由，然原審判決既有上揭可議之處，仍無法維持
    ，應由本院予以撤銷改判。爰審酌被告乙○○曾有多次違反
    商標法前科，仍不知悔改，其與被告甲○○所為販賣仿冒商
    標商品之行為，嚴重影響商標權人之權益，參酌本件查扣仿
    冒商標商品之數量及價值，且被告甲○○之分工角色僅係介
    紹他人購買仿冒商標商品以牟利，而被告乙○○於犯後尚能
    坦承犯行，另被告甲○○於犯後猶狡詞卸責，毫無悔意及其
    二人之品行、犯罪動機、目的、手段、行為次數、生活狀況
    、智識程度、犯罪所得之利益及所生之損害等一切情狀，分
    別量處如主文所示之刑，並就被告甲○○部分諭知易科罰金
    之折算標準。又扣案之仿冒如附表　　所示商標圖樣之如附
    表所示商品，不問屬於犯人與否，爰依　商標法第83條之規
    定宣告沒收之。另扣案之目錄1冊、估價單1冊、記事本1冊
    、名片6頁、LV目錄1冊、記事本1冊，均係供犯罪所用之物
    ，且為被告乙○○所有，業經其供明在卷，爰依刑法第38條
    第1項第2款之規定諭知沒收之。
四、公訴意另以：被告乙○○與甲○○共同基於販賣營利之概括
    犯意聯絡，自93年間起至94年4月19日查獲時止（應扣除上
    開論罪科刑部分），由被告乙○○將上開商品陳列在其所開
    設位於臺北市中山區○○○路○段45巷23號5樓之3之「晶華
    精品店」店內，以每件商品300元至2500元不等之代價，售
    予經被告甲○○介紹到店內消費之不特定之人。因認被告乙
    ○○及甲○○就此部分行為亦涉有商標法第82條之明知仿冒
    商標商品而販賣罪嫌。按被告未經審判證明有罪確定前，推
    定其為無罪；又犯罪事實應依證據認定之，無證據不得認定
    其犯罪事實；又被告之自白，不得作為有罪判決之唯一證據
    ，仍應調查其他必要之證據；又不能證明被告犯罪者，應諭
    知無罪之判決，刑事訴訟法第154條第1項、第2項、第156條
    第2項及第301條第1項分別定有明文。而事實之認定，應憑
    證據，如未能發現相當證據，或證據不足以證明，自不能以
    推測或擬制之方法，為裁判基礎（最高法院40年度臺上字第
    86 號判例參照）。況刑事訴訟法第161條第1項亦規定，檢
    察官就被告犯罪事實，應負舉證責任，並指出證明之方法，
    是檢察官對於起訴之犯罪事實，應負提出證據及說服之實質
    舉證責任，倘其所提出之證據，不足為被告有罪之積極證明
    ，或其指出證明之方法，無從說服法院以形成被告有罪之心
    證，基於無罪推定之原則，自應為被告無罪判決之諭知，最
    高法院92年度臺上字第128號著有判例可資參照。經查：被
    告乙○○供稱僅於前開論罪科刑期間內販賣仿冒商標商品，
    而公訴意旨所認被告乙○○自93年間起至94年4月19日止（
    應扣除上開論罪科刑之時間）涉有連續販賣仿冒商標商品犯
    行，除被告乙○○於偵查中之自白外，並無其他積極證據足
    資佐證，自難遽認被告乙○○確有於上開時間連續販賣仿冒
    商標商品之行為；另被告甲○○否認有何販賣仿冒商標商品
    之行為，而證人葉亞欣於原審審理中所為之證言，亦僅足以
    認定被告甲○○於94年3月23日所為之違反商標法犯行，而
    依卷內現存事證，並無積極證據足認公訴意旨所指被告甲○
    ○自93年間起至94年4月19日止（應扣除上開論罪科刑之時
    間）確有連續販賣仿冒商標商品犯行，是被告乙○○及甲○
    ○所涉自93年間起至94年4月19日止（應扣除上開論罪科刑
    之時間）涉有連續販賣仿冒商標商品犯行，均屬無法證明，
    本應為無罪之諭知，然公訴意旨認被告乙○○及甲○○此部
    分犯行與前開論罪科刑部分，分別有連續犯之裁判上一罪關
    係，爰均不另為無罪之諭知。
據上論斷，應依刑事訴訟法第369條第1項前段、第364條、第299
條第1項前段，商標法第82條、第83條，刑法第2條第1項，行為
時刑法第11條前段、第28條、第56條、第41條第1項、第38條第1
項第2款，修正前罰金罰鍰提高標準條例第2條，判決如主文。
本案經檢察官周志榮到庭執行職務。
中　　華　　民　　國　　96　　年　　1 　　月　　23　　日
　　　　　　　　　  刑事第四庭審判長法　官  蔡秀雄
　　　　　　　　　　　　　　　　　  法　官　周煙平
　　　　　　　　　　　　　　　　　　法　官  沈宜生
以上正本證明與原本無異。
不得上訴。
                                    書記官　陳雅加
中　　華　　民　　國　　96　　年　　1 　　月　　26　　日
附錄：本案論罪科刑法條全文
商標法第82條
明知為前條商品而販賣、意圖販賣而陳列、輸出或輸入者，處一
年以下有期徒刑、拘役或科或併科新臺幣5萬元以下罰金。
商標法第83條
犯前二條之罪所製造、販賣、陳列、輸出或輸入之商品，或所提
供於服務使用之物品或文書，不問屬於犯人與否，沒收之。
